【裁判字號】    90,判,1855
【裁判日期】    901012
【裁判案由】    房屋稅
【裁判全文】
最  高  行  政  法  院  判  決                    九十年度判字第一八五五號
    原      告  甲○○
    被      告  臺中市稅捐稽徵處
    代  表  人  陳守信
右當事人間因房屋稅事件，原告不服財政部中華民國八十九年二月三日台財訴第00
0000000號再訴願決定，提起行政訴訟。本院判決如左︰
    主  文
原告之訴駁回。
訴訟費用由原告負擔。
    事  實
緣原告所有坐落台中市○區○○里○○路四二四號十樓之二房屋（下稱系爭房屋），
八十七年度房屋稅，經被告按營業用稅率核課本稅新台幣（下同）六六、五一三元，
教育捐一九、九五三元，合計八六、四六六元。原告不服，申請復查，未獲變更；提
起訴願、再訴願，均遭駁回，遂提起行政訴訟。茲摘兩造訴辯意旨於次：
原告起訴意旨略謂︰一、原告所有坐落台中市○區○○里○○路四二四號十樓之二房
屋，自八十七年一月一日起至八十七年五月十四日止為空屋，未曾出租。二、一再訴
願決定皆以無法追溯查明其使用情形為由駁回原告之訴，今原告檢附(1)八十五年十二
月十五日至八十六年十二月二十四日之房屋租賃契約書影本。(2)大安貿易大樓管理委
員會證明書影本。(3)八十七年五月十五日至八十八年五月十四之房屋租賃契約書影本
各一份，證明系爭房屋於八十七年一月一日起至同年五月十四日止，確為空屋，按實
質課稅原則，應將此期間房屋稅改按非住家非營業稅率課徵等語。
被告答辯意旨略謂︰一、按「納稅義務人應於房屋建造完成之日起三十日內向當地主
管稽徵機關申報房屋現值及使用情形，其有增建、改建、變更使用或移轉承典時亦同
」為房屋稅條例第七條所明定。次按「．．．本案房屋自．．壁紙股份有限公司於七
十三年九月十二日遷出後，至房屋稅納稅義務人於七十四年五月十四日申報使用情形
變更為止之期間，究係供住家用、非住家營業用或非住家非營業用，既未據納稅義務
人依限申報，稽徵機關無法追溯查明其使用情形，依首揭條文規定，應自七十四年五
月十四日申報之當月起適用變更後之稅率，經核尚無不合。」復經財政部七十五年八
月十五日台財稅第七五六二六五三號函釋在案。二、本件原告所有系爭房屋，依被告
營業稅籍檔資料載，自八十五年九月七日起，供威信醫院管理顧問有限公司營業使用
並設籍迄今，原告於八十七年五月十五日申報使用情形變更，被告派員至現場勘查，
系爭房屋已另供美商ＪＩＰ國際股份有限公司營業使用，乃按營業用稅率核課其八十
七年度房屋稅本稅六六、五一三元、教育捐一九、九五三元，合計八六、四六六元。
原告不服，主張其所有系爭房屋於八十七年一月一日起至八十七年五月十四日止為空
屋，未曾出租云云，附上大安貿易大樓管理委員會證明書一份佐證，申經被告復查結
果，以原告雖稱八十七年一月一日起至同年五月十四日止為空屋，並檢附大樓管理委
員會證明書，申請改按非住家非營業稅率課徵房屋稅云云；惟未據原告依限申報，被
告無法追溯查明其使用情形，依首揭條文規定，原核定八十七年度房屋稅八六、四六
六元（含教育捐），並無不合為由，駁回其復查之申請。原告仍不服，訴稱其不諳法
規，亦未收到申報資料，特委請大樓管理委員會證明該期間確為空屋；課稅應合情合
理云云，提起一再訴願，案經台灣省政府、財政部一再訴願決定除持與被告相同之論
見外，並以原告係八十七年五月十五日始申報使用情形變更，依首揭函釋意旨自無法
追溯查明該房屋八十七年一月至五月十四日之使用情形，其遲延申報核為可歸責於原
告，自無法變更該時期之稅款，原告所稱核非有理由等由，遂駁回其一再訴願，茲原
告仍持陳詞爭執，應無可採。三、原告所附大安貿易大樓管理委員會證明系爭房屋於
八十七年一月一日至五月十四日止為空屋乙節，經核威信醫院管理顧問有限公司於八
十七年八月十九日向被告辦理遷出外縣市之變更登記，且該公司八十七年一月至六月
仍依營業稅法第三十五條規定向被告申報銷售額，所述該期間為空屋顯非事實。四、
基上論結，本件訴願，核無理由，請予駁回，以維稅政等語。
    理  由
按「納稅義務人應於房屋建造完成之日起三十日內向當地主管稽徵機關申報房屋現值
及使用情形，其有增建、改建、變更使用或移轉承典時亦同」為房屋稅條例第七條所
明定。本件原告所有坐落台中市○區○○里○○路四二四號十樓之二房屋，八十七年
度房屋稅，經被告按營業用稅率核課本稅六六、五一三元，教育捐一九、九五三元，
合計八六、四六六元。原告不服，循序提起行政訴訟主張系爭房屋自八十七年一月一
日起至八十七年五月十四日止為空屋，未曾出租，有房屋租賃契約書影本二份及大安
貿易大樓管理委員會證明書影本一份為證，依實質課稅原則，應將此期間房屋稅改按
非住家非營業稅率課徵云云。查系爭房屋依被告營業稅籍檔資料載，自八十五年九月
七日起，供威信醫院管理顧問有限公司營業使用並設立稅籍，原告於八十七年五月十
五日申報使用情形變更，經被告派員至現場勘查，系爭房屋已另供美商ＪＩＰ國際股
份有限公司營業使用，有房屋現值核計表、房屋稅計課紀錄附原處分卷可稽，原告雖
稱系爭房屋自八十七年一月一日起至八十七年五月十四日止為空屋，未曾出租，惟查
原告於八十七年五月十五日始申報使用情形變更，而威信醫院管理顧問有限公司係於
八十七年八月十九日向被告辦理遷出外縣市之變更登記，且該公司八十七年一月至六
月仍依營業稅法第三十五條規定向被告申報銷售額，有原告申請書及威信醫院管理顧
問有限公司電腦異動資料、營業稅申報資料附原處分卷可證，所述該期間為空屋顯非
事實。所提八十五年十二月十五日至八十六年十二月二十四日之房屋租賃契約書影本
，係原告之夫李正雄將系爭房屋出租予訴外人劉中鎧，八十七年五月十五日至八十八
年五月十四之房屋租賃契約書影本，係原告將系爭房屋出租予訴外人傑愛地國際股份
有限公司，均無從證明該威信醫院管理顧問有限公司於八十七年一月一日起至同年五
月十四日止未使用系爭房屋。至大安貿易大樓管理委員會證明書影本，係私文書，原
告未舉證證明其為真正，尚難採信。而原告既於八十七年五月十五日始申報使用情形
變更，被告無從追溯查明系爭房屋八十七年五月十五日以前之使用情形，仍依原來（
變更前）之營業用稅率課徵其房屋稅，揆諸首揭規定，並無違誤，一再訴願決定遞予
維持，亦無不合，原告起訴論旨，難認有理由，應予駁回。
據上論結，本件原告之訴為無理由，爰依行政訴訟法施行法第二條、行政訴訟法第九
十八條第三項前段，判決如主文。
中    華    民    國      九十      年      十        月      十二      日
                    最 高 行 政 法 院  第 三 庭
                                審 判 長 法  官      曾  隆  興
                                         法  官      吳  錦  龍
                                         法  官      徐  樹  海
                                         法  官      鄭  淑  貞
                                         法  官      林  家  惠
右  正  本  證  明  與  原  本  無  異
                                         法院書記官  阮  桂  芬
中    華    民    國      九十      年      十        月      十二      日


司法院資訊處製作；財團法人民間司法改革基金會備份。
